【裁判字號】    90,上易,445
【裁判日期】    900404
【裁判案由】    竊盜
【裁判全文】
臺灣高等法院刑事判決                              九十年度上易字第四四五號
    上  訴  人
    即  被  告  乙○○
    輔  佐  人  丁○○
    選任辯護人  林重宏
                陳建瑜律師
右上訴人因竊盜案件，不服臺灣板橋地方法院八十八年度訴字第一六二六號，中華民
國八十九年十一月七日第一審判決（起訴案號：臺灣板橋地方法院檢察署八十八年度
偵字第二○○四三號）提起上訴，本院判決如左：
    主  文
上訴駁回。
乙○○緩刑年，於緩刑期內付保護管束。
    事  實
一、乙○○與何進興（已另審結）、李勇仕（已另審結）、陳志清（通緝中）四人共
    同基於意圖為自己不法所有之概括犯意聯絡，或由其四人結夥於附表編號二所示
    時間地點，或由李勇仕與陳志清及乙○○三人結夥於附表編號四、十一、二十號
    所示時間地點，或由李勇仕與何進興及乙○○三人結夥於附表編號十三號所示時
    間地點，或由李勇仕與乙○○二人結夥於附表編號八、九、十號所示時間地點；
    趁上開附表編號所示屋內無人且窗戶未鎖之機會，由其中一人踰越該屋之窗戶安
    全設備侵入屋內，其餘在外把風，共同竊取如附表編號二、四、十一、十三、二
    十所示財物，得手後朋分花用，附表編號八、九、十因進入後發覺是空屋而未得
    財。嗣經警方於附表編號二十一號屋內採得竊賊指紋經比對後發覺係陳志清所留
    ，於逮捕陳志清後再循線查獲其餘三人。
二、案經臺北縣警察局三峽分局報請臺灣板橋地方法院檢察署檢察官偵查起訴。
    理  由
一、右揭事實，業據被告乙○○於警訊、檢察官偵查及原審初次調查時坦承不諱，核
    與同案被告李勇仕、何進興、陳志清於警訊、檢察官偵查及原審調查審理時所坦
    承情形大致相符。又被害人戊○○、甲○○、丙○○於警訊或檢察官偵查中亦指
    訴失竊情形甚詳。此外，證人劉子揚、鍾連財於警訊及偵查中均證稱：李勇仕、
    陳志清、何進興均多次拿金飾至伊等經營之銀樓典當，伊等不知是贓物等語（見
    偵查卷第二六頁反面、第二八頁反面、第八八頁），並有「金飾買入登記簿」影
    本（見偵查卷第四九至五七頁）可證。又警方於八十八年八月二十五日十八時三
    十分許，在臺北縣三峽鎮添福里添福十一之四號，查獲李勇仕、乙○○、何進興
    後，在何進興住處起獲贓物無線電手機一台、在李勇仕住處起獲贓物無敵牌英語
    電腦辭典一台、督彭Ｋ金打火機一個、皮爾卡登皮夾一只，鑲玉Ｋ金戒指一只、
    貓眼石鑲鑽白金戒指一只、無線電手機一台，有贓物認領保管單及贓物代保管條
    各一紙（見偵查卷第六一、六二頁）可證。又警方在附表編號二十一號屋內採得
    竊賊指紋，經比對後發覺係陳志清所留，此有內政部警政署刑事警察局鑑定書一
    份（見偵查卷第四八頁）可證。被告乙○○於原審第二次調查以後，或辯稱伊不
    記得，或辯稱伊沒有意見，或辯稱李勇仕等人叫伊在現場等候，事後伊分得現金
    ，但伊不知為何可分得現金云云，於本院辯稱：不知是去偷東西，都是李勇仕叫
    我去的，我是把風，只有一次分新臺幣一千元給我云云，無非事後飾卸之詞，不
    足採信。本件事證明確，被告犯行洵堪認定。
三、核被告乙○○所為，就附表編號二、四、十一、十三、二十係係犯刑法第三百二
    十一條第一項第二、四款加重竊盜罪，就附表編號八、九、十係犯刑法第三百二
    十一條第二項、第一項第二、四款加重竊盜未遂罪。公訴意旨認被告乙○○所犯
    係刑法第三百二十二條常業竊盜罪，惟查，被告乙○○所犯僅附表編號二、四、
    八、九、十、十一、十三、二十號共八件，其犯行時間約相隔一個月，且其係受
    主謀李勇仕及陳志清之邀約始偶共犯，尚未賴此竊盜為業，是以檢察官起訴法條
    容有未洽，應依法變更起訴法條。被告乙○○與同案被告李勇仕、何進興、陳志
    清間就附表編號二，乙○○與李勇仕、陳志清就附表編號四、十一、二十，乙○
    ○與李勇仕、何進興就附表編號十三，乙○○與李勇仕就附表編號八、九、十，
    有共同犯意聯絡與行為分擔，為共同正犯。又被告乙○○所為前開八次竊盜犯行
    ，時間緊接，手法雷同，且觸犯構成要件相同之罪名，顯係基於概括犯意反覆為
    之，應依連續犯之規定，論以較重之刑法第三百二十一條第一項第二、四款加重
    竊盜罪之既遂罪，並依法加重其刑。至於被告乙○○之輔佐人、辯護人辯稱被告
    患有中度智障，為精神耗弱者，請求減刑云云，惟查，原審委請臺北市立療養院
    為被告乙○○作精神鑑定結果，認為：乙○○關於本次犯行經過，經反復再三詢
    問，乙○○均顯現深思狀後，以記不起來回答，其接受心理評估時，態度被動，
    應答反應簡短，對所犯案件均以記不清楚表示，但當父親陳述之後，詢問乙○○
    是否如此時，乙○○又可以確認或再加以補充，此次魏氏成人智力測驗結果，語
    文智商七十一分，操作智商八十一分，總計智商七十四分，測驗中，乙○○表現
    有些起伏，尤其是語言部分，乙○○雖能理解並依指示作數字背誦的反應，但難
    度增加時，乙○○就未專注而亂答，甚至報出沒唸過的數字，因為在算術中曾檢
    查乙○○對題目的記憶並不差，所以對乙○○僅能完成順背五位數有高度懷疑，
    而之後的物體拼湊測驗，特別要求乙○○認真作答時，乙○○的反應就明顯變好
    ，因此測驗反應顯示，乙○○的表現受動機影響很大，但確實乙○○的能力並不
    佳，其係「邊緣性智能」之臨床診斷，其自幼因智能原因而與同儕相處不睦，常
    有衝動、鬥毆之情形，國中之後的人際關係除家人外，大多與李勇仕、陳志清、
    何進興三名國中同學來往，而少有其他友人，乙○○或受限於本身之「邊緣性智
    能」，極易受他人教唆指使，或社交活動受限而易受環境侷限，但尚難稱乙○○
    對其違法之行為無法分辨其對錯善惡，其犯行當時對於外界事務之知覺理會與判
    斷作用，以及自由決定意思之能力，並未較普通人之平均程度顯然減退，因此認
    為乙○○犯行當時之精神狀態未達精神耗弱之程度等語，此有臺北市立療養院之
    精神鑑定報告書一份在卷可參（原審卷第二二○頁），本院復參以被告乙○○於
    警訊、檢察官偵查、原審及本院訊問，對於案發時之作案方式均能識別，且供承
    分得金錢情形，應認其案發時之精神狀態並未達於耗弱之程度，尚不得依法減刑
    ，併此敘明。
四、原審因以適用刑法第二十八條、第五十六條、第三百二十一條第一項第二、四款
    各規定，審酌被告乙○○係受同儕李勇仕、陳志清、何進興影響而隨從竊盜之犯
    罪動機、目的、手段，及其品行、生活狀況、智識程度、犯罪所生之損害，及犯
    罪後之態度等一切情狀，量處有期徒刑七月。本院經核原審認事用法，並無不合
    ，量刑亦稱允當。被告上訴意旨，謂量刑過重，指摘原判決不當，為無理由，應
    予駁回。
五、末查被告前未曾受有期徒刑以上刑之宣告，有臺灣高等法院檢察署刑案紀錄簡覆
    表在卷可按，目前隨其父工作，已知改過向善，且如前所述被告係屬「邊緣性智
    能」，犯後態度尚佳，本院認經上開偵審程序之教訓及刑之宣告當知警惕，應無
    再犯之虞，上開宣告刑以暫不執行為適當，爰併諭知緩刑三年，惟於緩刑期內付
    保護管束，以啟自新。
據上論結，應依刑事訴訟法第三百六十八條、刑法第七十四條第一款、第九十三條第
一項，判決如主文。
本案經檢察官李金定到庭執行職務。
中      華      民      國    九十      年      四      月      四      日
                              臺灣高等法院刑事第二十二庭
                                  審判長法  官  許  正  順
                                        法  官  邱  同  印
                                        法  官  胡  方  新
右正本證明與原本無異。
不得上訴。
                                        書記官  秦  慧  榮
中    華    民    國     九十     年       四       月        六        日
附錄    本判決論罪科刑法條：
刑法第三百二十一條
犯竊盜罪而有左列情形之一者，處六月以上五年以下有期徒刑：
一  於夜間侵入住宅或有人居住之建築物、船艦，或隱匿其內而犯之者。
二  毀越門扇、牆垣或其他安全設備而犯之者。
三  攜帶兇器而犯之者。
四  結夥三人以上而犯之者。
五  乘火災、水災或其他災害之際而犯之者。
六  在車站或埠頭而犯之者。
前項之未遂罰之。


司法院資訊處製作；財團法人民間司法改革基金會備份。
